【裁判字號】    88,易,4564
【裁判日期】    890412
【裁判案由】    違反著作權法
【裁判全文】
臺灣高雄地方法院刑事判決                        八十八年度易字第四五六四號
    公  訴  人  臺灣高雄地方法院檢察署檢察官
    被      告  丙○○
    被      告  戊○○
右列被告因違反著作權法案件，經檢察官提起公訴（八十八年度偵字第二二四五三號
），本院判決如左：
    主  文
丙○○、戊○○共同連續擅自以公開上映之方法侵害他人之著作財產權，各處有期徒
刑參月，如易科罰金，均以參佰元折算壹日。影音光碟機壹台、歌曲影音光碟片壹片
、點歌目錄伍張，均沒收。
    事  實
一、丙○○與戊○○為朋友關係，緣丙○○在高雄縣燕巢鄉○○村○○路一三一之十
    二號經營「佳味食堂」，二人明知「買醉」、「一代女皇」、「海角天涯」、「
    珍重我的愛」及「港邊甘是男性傷心的所在」等歌曲，業經甲○○○股份有限公
    司（以下簡稱美華公司）自寶麗金音樂出版管理股份有限公司（以下簡稱寶麗金
    公司）受讓取得著作財產權，二人竟均明知未經美華公司同意或授權，不得公開
    上映，仍基於共同概括犯意之聯絡，於民國八十七年十一月間某日，由戊○○以
    不詳之價格，向不詳姓名之人購買影音光碟機乙台及燒錄上開五首歌曲之盜版影
    音光碟片乙片，並將該光碟機及盜版光碟片陳列在丙○○經營之「佳味食堂」內
    ，以收費方式，供顧客利用該光碟機及光碟片點歌伴唱，連續在該店內公開上映
    ，侵害美華公司之著作財產權，點歌所得由二人均分。嗣於八十八年八月十九日
    下午六時五分許，為美華公司市調人員乙○○會同警方查獲，當場扣得戊○○所
    有供犯罪所用之影音光碟機（起訴書誤載為電腦伴唱機）乙台、歌曲影音光碟片
    乙片、點歌目錄五張及帳簿二張等物。
二、案經美華公司訴由高雄縣警察局岡山分局移送臺灣高雄地方法院檢察署檢察官偵
    查起訴。
    理  由
一、訊據被告丙○○、戊○○固不諱言於上開時地，由被告戊○○將扣案之光碟機及
    盜版光碟片擺放在被告丙○○所經營之「佳味食堂」內，以收費方式，供顧客點
    歌伴唱等情，惟均矢口否認上開犯行，辯稱：不知扣案光碟片裡該五首歌曲，係
    他人享有著作權之著作，須經著作財權人同意，始可作營業用途云云，惟查：
（一）「買醉」、「一代女皇」、「海角天涯」、「珍重我的愛」及「港邊甘是男性
      傷心的所在」之音樂著作，係美華公司受讓自寶麗金公司取得著作財產權一節
      ，業據告訴代理人乙○○、丁○○指述綦詳，並有著作財產權讓與證明書、內
      政部著作權登記簿謄本、著作權執照等在卷可稽，而被告二人如何於上開時地
      ，未經美華公司授權，在被告丙○○所經營之「佳味食堂」，由顧客以點歌伴
      唱方式，公開上映「買醉」、「一代女皇」、「海角天涯」、「珍重我的愛」
      及「港邊甘是男性傷心的所在」之音樂著作等情，迭據被告二人於警訊及偵審
      中供承不諱，復有上開影音光碟機乙台、影音光碟片乙片、點歌目錄五張扣案
      可佐，及現場照片十七張在卷可憑。
（二）被告二人雖辯稱不知光碟片內上開五首歌曲，係他人享有著作財產權之著作云
      云，惟關於扣案之影音光碟機及影音光碟片之來源，被告戊○○先於警、偵訊
      及本院審理時供承係其父謝昆道生前購買遺留下來，然嗣於本院審理時，因被
      告張進謝興自稱家境貧困，經本院質之既然家境貧困，為何謝昆道有能力購買
      光碟機供家人使用時，則改稱：伊曾聽伊母親提及扣案光碟機係伊父親之朋友
      ，交予伊父抵債之用云云，惟嗣又翻異前供，改稱伊母親亦不知扣案光碟機何
      來云云，顯然就扣案光碟機之來源，前後所述齟齬，倘扣案之光碟機確係其父
      生前購買所遺留，豈有前後供述相歧之理，衡情，應係被告戊○○為隱瞞其購
      買扣案光碟機、光碟片之事實，而故意編派上開說詞，以掩飾其犯行，是扣案
      之光碟機、光碟片係被告戊○○自行購得一節，堪以認定。
（三）又查扣案光碟片之外觀，除記載「非賣品」外，別無其他文字記載，亦無任何
      發行公司名稱、核准字號及歌曲名稱一節，業據本院勘驗屬實，製有勘驗筆錄
      在卷，而與正版之光碟片有別，顯見扣案之光碟片，係侵害音樂著作權之盜版
      光碟片，一般人由外觀一望可知，被告丙○○、戊○○自難諉為不知，被告二
      人明知扣案之光碟片係盜版光碟片，猶陳列在上開「佳味食堂」，以收費方式
      ，供顧客點歌伴唱，其謂無侵害著作權之犯罪故意，孰能置信。
    綜上所述，被告二人空言否認，均無足取，本件事證明確，被告二人之犯行洵堪
    認定。
二、核被告二人擅自以公開上映方法侵害他人著作財產權之所為，係違反著作權法第
    九十二條之罪。就上開犯行，被告二人間有犯意聯絡及行為分擔，為共同正犯關
    係。又被告二人先後多次公開上映行為，時間緊密，犯罪構成要件相同，顯係基
    於概括之犯意反覆為之，為連續犯，應以一罪論。爰審酌被告二人因不諳法令，
    誤罹刑章，及僅侵害五首歌曲，情節非重等一切情狀，分別酌情量處如主文所示
    之刑，並均諭知易科罰金之折算標準。扣案之影音光碟機乙台、影音光碟片乙片
    、點歌目錄五張，均為被告戊○○所有之物，業據被告戊○○陳明在卷，且均供
    犯罪所用之物，爰依刑法第三十八條第一項第二款規定，宣告沒收。至於扣案之
    帳簿二張，被告戊○○始終辯稱係供記錄光碟機跳表錯誤之用，非供記帳使用等
    語，且觀諸該帳簿記載，前半部係日期記載，後半部則記載四位或五位數字，衡
    情供人點歌伴唱，其收取之費用，不可能每日達該四位或五位數字，是該數字應
    係歌曲曲號，而非點歌金額，此外復無其他證據足證該帳簿與本案有何直接關聯
    性，故該帳簿二張不予宣告沒收，附此敘明。
據上論結，應依刑事訴訟法第二百九十九條第一項前段，刑法第二十八條、第五十六
條、第十一條前段、第三十八條第一項第二款，著作權法第九十二條，罰金罰鍰提高
標準條例第二條，判決如主文。
本案經檢察官蔡麗宜到庭執行職務。
中      華      民      國      八十九      年      四      月    十二  日
                            臺灣高雄地方法院刑事第七庭
                                法  官    李  璧  君
右正本證明與原本無異。
如不服本判決，應於判決送達後十日內，向本院提出上訴狀。
                                書記官    李  忠  霖
中      華      民      國      八十九      年      四      月    十三  日
附錄本判決論罪之法條：
著作權法第九十二條：
擅自以公開口述、公開播送、公開上映、公開演出、公開展示、改作、編輯或出租之
方法侵害他人之著作財產權者，處三年以下以有期徒刑，得併科新台幣十五萬元以下
罰金。


司法院資訊處製作；財團法人民間司法改革基金會備份。
